臺灣士林地方法院民事判決　　　95年度再易字第18號
再 審原 告　甲○○
再 審被 告　乙○○
上列當事人間請求損害賠償事件，再審原告對於本院民國95年10
月26日本院95年度簡上字第120號確定判決提起再審，本院不經
言詞辯論，判決如下：
    主  文
再審之訴駁回。
再審訴訟費用由再審原告負擔。
    事實及理由
一、再審原告主張：原確定判決就病貓與死貓之用語，判為相等
    ，豈不是符合中國人是差不多先生、女士？病貓與死貓對人
    的貶損程度不同，再審原告指再審被告擔任管理委員會主委
    ，對於欠繳快5年管理費之住戶仍不追究，評其為病貓，係
    對社區公益作適當公評，為言論自由，再審被告反誣稱再審
    原告係罵委員們為死貓，係不實陳述，被判不必負責，不是
    很扯嗎？請求法院將再審原告94年9 月18日給社區住戶之公
    開信（下稱系爭公開信）送交有名望之中文系教授鑑定，作
    為足以影響判決之重要證物漏未斟酌之依據。至於有關修補
    游泳池看台4 大洞，並非違建，只是消極防止有人員墜落之
    危害生命事故，也沒反對縣政府將整個看台拆除，再審被告
    不應放謠言說縣政府還是派員前來拆除，法院應函請縣政府
    查證。又再審被告誣指再審原告到處罵其參與協調者為賣國
    賊，完全子虛烏有，請傳訊證人孫淑文、安玉明、羅義正或
    社區任何住戶抽樣查問，再審原告僅寫私密信提醒洩漏贊成
    聘請律師的委員給對抗管委會之對造，係社區賣國賊之行為
    ，該文件並未散發至社區，再審被告公開不實傳述反破壞再
    審原告之名譽，完全符合刑法第310 條之事實，原確定判決
    就上列數點不實傳述認未侵害再審原告之名譽，係就足以影
    響判決之重要證據漏未斟酌，為違法之判決，爰依民事訴訟
    法第497 條提起本件再審等語。並聲明：(一)原確定判決廢棄
    。(二)再審被告應賠償再審原告新台幣100,000 元，並於社區
    佈告欄及候車亭兩處依判決內容張貼大字報，更正不實說法
    之處1 個月。本件未經言詞辯論，再審被告並未具狀或陳述
    意見。
二、按民事訴訟法第466 條不得上訴於第3 審法院之事件，除同
    法第496 條規定外，其經第2 審確定之判決，如就足影響於
    判決之重要證物，漏未斟酌者，依同法第477 條固得提起再
    審之訴，惟所謂「重要證物漏未斟酌」，係指當事人在前訴
    訟程序已經提出，第2 審確定判決漏未於判決理由中斟酌者
    而言；申言之，該項證物如經斟酌，原判決將不致為如此之
    論斷，若縱經斟酌亦不足以影響原判決之內容，或原判決曾
    於理由中說明其為不必要之證據者，均與該條規定之要件不
    符。
三、經查，原確定判決就再審原告主張「病貓」非「死貓」乙節
    ，業審酌再審原告系爭公開信之內容，記載於原確定判決第
    9 頁理由欄(一)之1.中，尚難認原判決就重要證據即系爭公開
    信有漏未斟酌之情形，又再審原告並未於原審主張應將系爭
    公開信送交有名望之中文系教授鑑定，原確定判決亦未否定
    「病貓」與「死貓」之含意有所不同，縱送鑑定，亦難認已
    足影響原判決之內容，實無從認為原確定判決就此有漏未審
    酌重要證據之情事。又再審原告雖於原審主張就游泳池補4
    個洞是否為違建應函詢縣政府云云，惟原確定判決認為：「
    建商興建系爭社區之游泳池及其看台時，因未申請建造執照
    或雜項執照，而遭縣政府違建拆除大隊於看臺上拆了四個大
    洞，再審原告於擔任系爭社區管委會主委期間，亦未申請建
    造執照或雜項執照，即花費22.6萬元僱工填補，已如前述，
    又訴外人張聰明確曾於94年4 月8 日以汐止龍安郵局第283
    號存證信函指控前任管委會主委甲○○（即再審原告）動用
    經費修復已遭工務局拆除之游泳池，催請管委會自行拆除，
    否則欲依法追回耗費之227,600 元，並經周宜隆律師就此游
    泳池修復一事提出法律意見，亦據再審被告提出汐止龍安郵
    局第283 號存證信函影本、周宜隆律師事務所函影本各1 份
    為證，足徵再審被告於系爭說帖上所述上情，僅係陳述事情
    經過，又祇要未依法申請建造執照或雜項執照，無論興建或
    修繕系爭社區之游泳池及其看台，均屬違章建築，且不因修
    繕之目的係為保護社區安全，而使原本之違章建築變成合法
    建物，況系爭社區游泳池及其看台應否修復、依法得否修復
    ，均屬可受公評之事，再審原告主張再審被告上開陳述侵害
    其名譽等語，亦難憑採。」查該游泳池本屬違章建築，故遭
    縣政府派員拆出4 個大洞，再審原告未聲請執照即僱工修補
    ，並無將原「違建」之游泳池變更為「非違建」之可能，實
    無函詢縣政府之必要，原確定判決逕認定其為違建，並無重
    要證物漏未斟酌之處。至於再審原告是否到處罵參與協調者
    為賣國賊乙節，再審原告就此並未於原審聲請傳訊證人孫淑
    文、安玉明、羅義正，已難認原判決有何漏未斟酌之情形，
    況該證人縱使到庭作證，亦難以證明再審原告「沒有到處罵
    參與協調者為賣國賊」此種消極事實，是其縱經斟酌，亦不
    足以影響原確定判決之認定，核與民事訴訟法第497 條規定
    之要件不符。
四、綜上所述，原確定判決就足以影響於判決之重要證物，並無
    漏未斟酌之情形，本件再審之訴顯無再審理由，爰不經言詞
    辯論，以判決駁回。
五、依民事訴訟法第502 條第2 項、第78條，判決如主文。
中　　華　　民　　國　　96　　年　　3 　　月　　30　　日
                  民事第一庭  審判長法  官  黃小瑩
                                    法  官  陳靜芬
                                    法  官  高愈杰
以上正本證明與原本無異。
本判決不得上訴。
中　　華　　民　　國　　96　　年　　4 　　月　  11　　日
                                    書記官　高楚安
